【裁判字號】    98,易,520
【裁判日期】    980721
【裁判案由】    重利
【裁判全文】
臺灣屏東地方法院刑事判決               98年度易字第520號
公  訴  人  臺灣屏東地方法院檢察署檢察官
被      告  甲○○
選任辯護人  吳春生律師
上列被告因重利案件，經檢察官提起公訴（98年度偵字第1662號
），本院改以簡式審判程序審理，判決如下：
    主  文
甲○○乘他人急迫貸以金錢，而取得與原本顯不相當之重利，累
犯，處有期徒刑陸月，減為有期徒刑參月，如易科罰金，以銀元
參佰元即新臺幣玖佰元折算壹日。又乘他人急迫貸以金錢，而取
得與原本顯不相當之重利，累犯，處有期徒刑肆月，減為有期徒
刑貳月，如易科罰金，以銀元參佰元即新臺幣玖佰元折算壹日。
應執行有期徒刑肆月，如易科罰金，以銀元參佰元即新臺幣玖佰
元折算壹日。
    事  實  及  理  由
一、事實：均引用起訴書犯罪事實欄之記載（如附件）。
二、證據：除引用起訴書證據清單欄之記載外（如附件），並增
    加引用被告於本院審理中之自白為證據。
三、按行為後法律有變更者，適用行為時之法律。但行為後之法
    律有利於行為人者，適用最有利於行為人之法律，刑法第2
    條第1 項定有明文；且犯罪在刑法施行前，比較裁判前之法
    律孰為有利於行為人時，應就罪刑有關之一切情形，比較其
    全部之結果，而為整體之適用，不能割裂而分別適用有利益
    之條文（最高法院95年5 月23日刑事庭第8 次會議決議參照
    ）。本件被告犯行後，刑法業於95年7 月1 日修正施行，本
    件所涉法律之變更部分，計有下列數項：
    (一)刑法第344 條之法定刑：
      修正後刑法第33條第5 款規定：「罰金：新臺幣1,000 元
      以上，以百元計算之。」修正前之刑法同條款則規定：「
      罰金：1 元以上」（依廢止前罰金罰鍰提高標準條例第1
      條規定應為銀元10元，即新臺幣30元）。故依修正後之規
      定，刑法第344 條之法定刑下限已經提高，新舊法比較結
      果，以修正前之舊法對被告較為有利。
    (二)刑法第41條第1 項前段：
      刑法修正前，被告如犯最重本刑為5 年以下有期徒刑以下
      之刑之罪，而受6 個月以下有期徒刑或拘役之宣告者，依
      刑法第41條第1 項前段及修正廢止前罰金罰鍰提高標準條
      例第2 條規定，得以銀元300 元即新臺幣900 元折算1 日
      易科罰金。惟依修正後之同條項規定，則以新臺幣1,000
      元、2,000 元或3,000 元折算1 日而易科罰金，兩相比較
      ，自以修正前之舊法對被告較為有利。
    (三)修正前刑法第47條規定，行為人受徒刑執行完畢後5 年內
      再犯有期徒刑以上之罪，即構成累犯，修正後同條第1 項
      則以出於故意再犯有期徒刑以上之罪者始構成累犯。本件
      不論依修正前、後之規定，均構成累犯，對被告而言，即
      無有利或不利之問題。
    (四)被告所犯數罪，於行為後刑法第51條業經修正施行，修正
      前刑法第51條第5 款規定「數罪併罰合併定應執行刑期不
      得逾20年」；修正後同條款規定則將該上限提高為「30年
      」。是修正後之刑法較不利於被告。
    (五)經綜合比較新舊刑法之規定後可知，修正後之刑法規定並
      未有利於被告，依刑法第2 條第1 項前段規定，仍應適用
      被告行為時之刑法規定處斷。
四、核被告所為，係犯刑法第344 條之重利罪。被告先後兩次貸
    款，時間相隔約4 月，數額不同，擔保方式互異，足認其犯
    意各別，應分論併罰。被告前有如犯罪事實欄所示之科刑及
    執行情形，有臺灣高等法院被告前案紀錄表附卷足憑，其於
    刑之執行完畢後5 年內，故意再犯本件有期徒刑之二罪，均
    為累犯，均應依法加重其刑。爰審酌被告之智識程度、前科
    素行，其於94年8 月16日因犯重利罪，為臺灣澎湖地方法院
    判處有期徒刑6 月（於94年9 月5 日確定），竟不知警惕，
    旋又於94年8 月22日及同年12月21日犯下本件重利罪，被告
    為貪圖不法利益，乘他人急迫之際貸予款項收取重利，該重
    利行為將可能導致借款人因受債務壓迫鋌而走險，衍生社會
    問題，足以危害社會秩序，犯罪所得之利益，被害人所受之
    損害，被告之犯後態度等一切情狀，分別量處如主文所示之
    刑，並依中華民國96年罪犯減刑條例之規定減刑及諭知易科
    罰金之折算標準後，合併定其應執行之刑，以資懲儆。
據上論斷，應依刑事訴訟法第284 條之1 、第273 條之1 第1 項
、第299 條第1 項前段、第310 條之2 ，刑法第2 條第1 項前段
、第344 條，修正前刑法第47條第1 項、第41條第1 項前段、第
51條第5 款，98年4 月29日廢止前罰金罰鍰提高標準條例第1 條
前段、95年7 月1 日修正廢止前罰金罰鍰提高標準條例第2 條，
中華民國96年罪犯減刑條例第2 條第1 項第3 款、第7 條，判決
如主文。
中    華    民    國    98    年    7     月    21    日
                  刑事第四庭    法  官  王以齊
以上正本證明與原本無異。
如不服本判決應於收受判決後10日內向本院提出上訴書狀，並
應敘述具體理由；其未敘述上訴理由者，應於上訴期間屆滿後
20日內向本院補提理由書（均須按他造當事人之人數附繕本）
「切勿逕送上級法院」。
中    華    民    國    98    年    7     月    21    日
                                書記官  蔡進吉
附錄本判決論罪科刑法條：
刑法第344 條
乘他人急迫、輕率或無經驗貸以金錢或其他物品，而取得與原本
顯不相當之重利者，處1 年以下有期徒刑、拘役或科或併科1 千
元以下罰金。


司法院資訊處製作；財團法人民間司法改革基金會備份。
